【裁判字號】    99,訴,155
【裁判日期】    990315
【裁判案由】    違反毒品危害防制條例
【裁判全文】
臺灣彰化地方法院刑事判決               99年度訴字第155號
公  訴  人  臺灣彰化地方法院檢察署檢察官
被      告  甲○○
上列被告因違反毒品危害防制條例案件，經檢察官提起公訴（98
年度毒偵字第2541號），本院以簡式審判程序判決如下：
    主    文
甲○○施用第一級毒品，累犯，處有期徒刑柒月，扣案含有第一
級毒品海洛因殘渣之塑膠袋壹個、含有第一級毒品海洛因殘渣之
香菸壹支均沒收銷燬之。
    犯罪事實
一、甲○○前於民國84年間因違反麻醉藥品管理條例及肅清煙
    毒條例等案件，分別經本院以83年度易字第3104號判決判處
    有期徒刑5月確定，及經臺灣高等法院臺中分院以84年度上
    訴字第324號判決判處有期徒刑3年1月確定，後並經臺灣高
    等法院臺中分院以84年度聲字第473號裁定應執行有期徒刑3
    年3月確定，入監執行後於85年12月6日假釋出監付保護管束
    ，惟因撤銷假釋應執行殘刑1年6月24日。86年間因違反肅
    清煙毒條例案件，經本院以86年度訴字第827號判決判處有
    期徒刑3年2月確定，與前開殘刑接續執行後後，另因施用毒
    品案件，經依法院裁定送入觀察勒戒處所觀察勒戒，經評定
    認無繼續施用毒品傾向後，於87年8月21日執行完畢出監接
    續執行前開有期徒刑，並由本院以87年度訴字第164號判決
    免刑確定。復因贓物案件，經本院以88年度易字第439號判
    決判處有期徒刑4月確定，與前開有期徒刑及殘刑接續執行
    後，於90年5月21日假釋出監付保護管束，惟因撤銷假釋應
    執行殘刑2年22日。91年10月17日入監執行前開殘刑後，
    另因施用毒品等案件，經依法院裁定送入觀察勒戒處所觀察
    勒戒後，經評定認有繼續施用毒品傾向，再依法院裁定送入
    戒治處所施以強制戒治，於92年12月3日執行完畢翌日出監
    接續執行前開殘刑，並經本院以91年度訴字第1451號判決判
    處有期徒刑8月、4月，應執行有期徒刑11月確定。復因竊盜
    案件，經本院以92年度易字第35號判決判處有期徒刑7月確
    定，並與前開案件經本院以92年度聲字第913號裁定應執行
    有期徒刑1年5月確定，與前開殘刑接續執行後，於96年2月
    11日縮刑期滿執行完畢。詎猶不知悔改，竟基於施用第一級
    毒品之犯意，於98年11月19日晚間8時許，在其位於彰化縣
    員林鎮崙雅巷2號住處內，以將第一級毒品海洛因摻入香菸
    內點燃吸食之方式，施用第一級毒品海洛因1次。嗣於98年
    11月20日上午8時5分許，因另案為警傳喚，並同意搜索其上
    開住處，當場扣得其所有供己施用之含有第一級毒品海洛因
    殘渣之香菸1支、含有第一級毒品海洛因殘渣之塑膠袋1個，
    及與本案無關之香菸1支，經警採其尿液送驗結果，並呈海
    洛因代謝物之可待因、嗎啡之陽性反應，而查悉上情。
二、案經彰化縣警察局員林分局報告臺灣彰化地方法院檢察署檢
    察官偵查起訴。
    理    由
一、本件被告甲○○所犯係死刑、無期徒刑、最輕本刑為3年以
    上有期徒刑以外之罪，其於準備程序中就被訴事實為有罪之
    陳述，經告知被告簡式審判程序之旨，並聽取公訴人及被告
    之意見後，本院合議庭認為適宜而裁定由受命法官獨任進行
    簡式審判程序，合先敘明。
二、訊據被告甲○○對於上揭犯罪事實均坦承不諱，且被告於上
    揭時地為警查獲後，經警採集其尿液送驗結果，確呈現海洛
    因代謝物之可待因、嗎啡陽性反應，此有詮昕科技股份有限
    公司出具之濫用藥物尿液檢驗報告及彰化縣警察局員林分局
    委託檢驗尿液代號與真實姓名對照認證單各1份在卷可稽。
    又扣案之香菸1支、殘渣袋1個經檢驗分別含有第一級毒品海
    洛因成份，亦有行政院衛生署草屯療養院鑑定書1份附卷可
    憑。此外，復有自願受搜索同意書、搜索扣押筆錄、扣押物
    品目錄表、扣押物品收據、照片及前開扣案之香菸1支、殘
    渣袋1個可資佐證，足認被告自白與事實相符，堪可採信。
    又被告前於84年間因違反麻醉藥品管理條例及肅清煙毒條
    例等案件，分別經本院以83年度易字第3104號判決判處有期
    徒刑5月確定，及經臺灣高等法院臺中分院以84年度上訴字
    第324號判決判處有期徒刑3年1月確定，後並經臺灣高等法
    院臺中分院以84年度聲字第473號裁定應執行有期徒刑3年3
    月確定，入監執行後於85年12月6日假釋出監付保護管束，
    惟因撤銷假釋應執行殘刑1年6月24日。86年間因違反肅清
    煙毒條例案件，經本院以86年度訴字第827號判決判處有期
    徒刑3年2月確定，與前開殘刑接續執行後後，另因施用毒品
    案件，經依法院裁定送入觀察勒戒處所觀察勒戒，經評定認
    無繼續施用毒品傾向後，於87年8月21日執行完畢出監接續
    執行前開有期徒刑，並由本院以87年度訴字第164號判決免
    刑確定。復因贓物案件，經本院以88年度易字第439號判決
    判處有期徒刑4月確定，與前開有期徒刑及殘刑接續執行後
    ，於90年5月21日假釋出監付保護管束，惟因撤銷假釋應執
    行殘刑2年22日。91年10月17日入監執行前開殘刑後，另
    因施用毒品等案件，經依法院裁定送入觀察勒戒處所觀察勒
    戒後，經評定認有繼續施用毒品傾向，再依法院裁定送入戒
    治處所施以強制戒治，於92年12月3日執行完畢翌日出監接
    續執行前開殘刑，並經本院以91年度訴字第1451號判決判處
    有期徒刑8月、4月，應執行有期徒刑11月確定。復因竊盜案
    件，經本院以92年度易字第35號判決判處有期徒刑7月確定
    ，並與前開案件經本院以92年度聲字第913號裁定應執行有
    期徒刑1年5月確定，與前開殘刑接續執行後，於96年2月11
    日縮刑期滿執行完畢等節，有臺灣高等法院被告前案紀錄表
    1份在卷可憑。綜上所述，本案事證明確，被告犯行堪以認
    定。
三、按施用第一、二級毒品為犯罪行為，毒品危害防制條例第10
    條定有處罰明文。故施用第一、二級毒品者，依前揭規定本
    應科以刑罰。惟基於刑事政策，對合於一定條件之施用者，
    則依同條例第20條、第23條之規定，施以觀察、勒戒及強制
    戒治之保安處分。毒品危害防制條例於92年7月9日修正公布
    ，自93年1月9日施行，其中第20條、第23條將施用毒品之刑
    事處遇程序，區分為「初犯」及「5年內再犯」、「5年後再
    犯」。依其立法理由之說明：「初犯」，經觀察、勒戒或強
    制戒治後，應為不起訴處分或不付審理之裁定；經觀察、勒
    戒或強制戒治執行完畢釋放後，「5年內再犯」者，因其再
    犯率甚高，原實施之觀察、勒戒及強制戒治既已無法收其實
    效，爰依法追訴或裁定交付審理。至於經觀察、勒戒或強制
    戒治執行完畢釋放後，「5年後再犯」者，前所實施之觀察
    、勒戒或強制戒治已足以遮斷其施用毒品之毒癮，為期自新
    及協助其斷除毒癮，仍適用「初犯」規定，先經觀察、勒戒
    或強制戒治之程序。從而依修正後之規定，僅限於「初犯」
    及「5年後再犯」二種情形，始應先經觀察、勒戒或強制戒
    治程序。倘被告於5年內已再犯，經依法追訴處罰，縱其第3
    次（或第3次以上）再度施用毒品之時間，在初犯經觀察、
    勒戒或強制戒治執行完畢釋放5年以後，已不合於「5年後再
    犯」之規定，且因已於「5年內再犯」，顯見其再犯率甚高
    ，原實施觀察、勒戒或強制戒治，已無法收其實效，即應依
    該條例第10條處罰（最高法院95年度第7次刑事庭會議決議
    意旨參照）。查，被告於87年間因施用毒品案件，經依法院
    裁定送入觀察勒戒處所觀察勒戒，經評定認無繼續施用毒品
    傾向後，於87年8月21日釋放，5年內復因施用毒品案件，經
    依法院裁定送入觀察勒戒處所觀察勒戒後，經評定認有繼續
    施用毒品傾向，再依法院裁定送入戒治處所施以強制戒治，
    於92年12月3日執行完畢翌日出監，並經本院以91年度訴字
    第1451號判決判處有期徒刑8月、4月，應執行有期徒刑11
    月確定，有臺灣高等法院被告前案紀錄表1份在卷可憑。依
    據上開說明，被告本案犯行自應予以論罪科罰，併此敘明。
四、核被告所為，係犯毒品危害防制條例第10條第1項之施用第
    一級毒品罪。被告施用第一級毒品前持有第一級毒品之低度
    行為，應為其施用之高度行為所吸收，不另論罪。查，被告
    前於84年間因違反麻醉藥品管理條例及肅清煙毒條例等案
    件，分別經本院以83年度易字第3104號判決判處有期徒刑5
    月確定，及經臺灣高等法院臺中分院以84年度上訴字第324
    號判決判處有期徒刑3年1月確定，後並經臺灣高等法院臺中
    分院以84年度聲字第473號裁定應執行有期徒刑3年3月確定
    ，入監執行後於85年12月6日假釋出監付保護管束，惟因撤
    銷假釋應執行殘刑1年6月24日。86年間因違反肅清煙毒條
    例案件，經本院以86年度訴字第827號判決判處有期徒刑3年
    2月確定，與前開殘刑接續執行後後，另因施用毒品案件，
    經依法院裁定送入觀察勒戒處所觀察勒戒，經評定認無繼續
    施用毒品傾向後，於87年8月21日執行完畢出監接續執行前
    開有期徒刑，並由本院以87年度訴字第164號判決免刑確定
    。復因贓物案件，經本院以88年度易字第439號判決判處有
    期徒刑4月確定，與前開有期徒刑及殘刑接續執行後，於90
    年5月21日假釋出監付保護管束，惟因撤銷假釋應執行殘刑2
    年22日。91年10月17日入監執行前開殘刑後，另因施用毒
    品等案件，經依法院裁定送入觀察勒戒處所觀察勒戒後，經
    評定認有繼續施用毒品傾向，再依法院裁定送入戒治處所施
    以強制戒治，於92年12月3日執行完畢翌日出監接續執行前
    開殘刑，並經本院以91年度訴字第1451號判決判處有期徒刑
    8月、4月，應執行有期徒刑11月確定。復因竊盜案件，經本
    院以92年度易字第35號判決判處有期徒刑7月確定，並與前
    開案件經本院以92年度聲字第913號裁定應執行有期徒刑1年
    5月確定，與前開殘刑接續執行後，於96年2月11日縮刑期滿
    執行完畢，有臺灣高等法院被告前案紀錄表1份在卷可稽，
    其於受有期徒刑執行完畢後5年以內，再故意犯本件有期徒
    刑以上之罪，為累犯，應依法加重其刑。爰審酌被告前曾因
    施用毒品案件接受觀察勒戒及強制戒治處分，並曾因施用毒
    品案件，經法院判處罪刑確定，竟無視於毒品對於自身健康
    之戕害及國家對於杜絕毒品犯罪之禁令，猶施用毒品不輟，
    再為本案犯行；被告吸毒係戕害自己身心之行為及被告犯罪
    後尚能坦承犯行之態度等一切情狀，認檢察官當庭求處有期
    徒刑10月稍嫌過重，量處如主文所示之刑。此外，扣案之含
    有海洛因殘渣之香菸1支、殘渣袋1個顯與殘留之第一級毒品
    海洛因難以完全分離，應依毒品危害防制條例第18條第1項
    前段之規定，連同殘留之海洛因一併予以宣告沒收銷燬之。
    至扣案之香菸1支，非為被告所有供犯罪所用之物，與本案
    無關，爰不予宣告宣告沒收，附此敘明。
據上論斷，應依刑事訴訟法第273條之1第1項、第299條第1項前
段，毒品危害防制條例第10條第1項、第18條第1項前段，刑法第
11條前段、第47條第1項，判決如主文。
本案經檢察官葉建成到庭執行職務。
中    華    民    國    99    年    3     月    15    日
                        刑事第五庭    法  官  蔡家瑜
以上正本證明與原本無異。
如不服本判決應於收受判決後10日內向本院提出上訴書狀，並應
敘述具體理由；其未敘述上訴理由者，應於上訴期間屆滿後20日
內向本院補提理由書（均須按他造當事人之人數附繕本）「切勿
逕送上級法院」。
中    華    民    國    99    年    3    月    15    日
                                     書記官  陳秀鳳
附錄論罪科刑法條：
毒品危害防制條例第十條第一項：
施用第一級毒品者，處六個月以上五年以下有期徒刑。

司法院資訊處製作；財團法人民間司法改革基金會備份。
